---
title: "Dashboard - Satisfacción con la vida"
subtitle: "con indicadores sociodemográficos en diferentes países europeos"
author: "Ana G. Dos Santos F."
output: 
  flexdashboard::flex_dashboard:
    orientation: columns
    vertical_layout: fill
    source_code: embed

runtime: shiny    
---

```{r setup, include=FALSE}
# Configurar CRAN mirror
options(repos = c(CRAN = "https://cran.rstudio.com"))

# Instalar y cargar paquetes necesarios
librerias <- c("flexdashboard", "tidyverse", "maps", "DT", "shiny", "sf", "rnaturalearth", "rnaturalearthdata")

for (lib in librerias) {
  if (!requireNamespace(lib, quietly = TRUE)) {
    install.packages(lib)
  }
  library(lib, character.only = TRUE)
}

# Definir la ruta relativa al archivo CSV depurado en la misma carpeta que el archivo RMarkdown
archivo_dashboard <- "ESS9e03_2-ESS10-subset_depurada.csv"
print(paste("Ruta del archivo de datos:", archivo_dashboard))

# Verificar si el archivo existe
if (file.exists(archivo_dashboard)) {
  datos <- read_csv(archivo_dashboard)
  print("El archivo de datos se encontró correctamente.")
} else {
  stop("El archivo de datos no se encuentra en la ruta especificada:", archivo_dashboard)
}


# Convertir columnas categóricas a factores
datos <- datos %>%
  mutate(across(where(is.character), as.factor))

# Filtrar datos para eliminar valores perdidos
datos <- datos %>%
  filter(
    !Nivel_Felicidad %in% c(77, 88, 99),
    !Satisfaccion_Vida %in% c(77, 88, 99),
    !Salud_Subjetiva %in% c(7, 8, 9),
    !Edad %in% c(999),
    !Tiempo_de_Uso_Internet %in% c(6666, 7777, 8888, 9999),
    !Anios_Educacion_Completa %in% c(77, 88, 99)
  )

# Recodificar los países
datos <- datos %>%
  mutate(Pais_Encuestado = recode(Pais_Encuestado,
                                  "AL" = "Albania", "AT" = "Austria", "BE" = "Belgium", "BG" = "Bulgaria",
                                  "CH" = "Switzerland", "CY" = "Cyprus", "CZ" = "Czechia", "DE" = "Germany",
                                  "DK" = "Denmark", "EE" = "Estonia", "ES" = "Spain", "FI" = "Finland",
                                  "FR" = "France", "GB" = "United Kingdom", "GE" = "Georgia", "GR" = "Greece",
                                  "HR" = "Croatia", "HU" = "Hungary", "IE" = "Ireland", "IS" = "Iceland",
                                  "IL" = "Israel", "IT" = "Italy", "LT" = "Lithuania", "LU" = "Luxembourg",
                                  "LV" = "Latvia", "ME" = "Montenegro", "MK" = "North Macedonia", "NL" = "Netherlands",
                                  "NO" = "Norway", "PL" = "Poland", "PT" = "Portugal", "RO" = "Romania",
                                  "RS" = "Serbia", "RU" = "Russian Federation", "SE" = "Sweden", "SI" = "Slovenia",
                                  "SK" = "Slovakia", "TR" = "Turkey", "UA" = "Ukraine", "XK" = "Kosovo"))

# Recodificar el género
datos <- datos %>%
  mutate(Genero = recode(Genero, "1" = "Hombre", "2" = "Mujer"))

```




Gráficos {data-icon="fa-signal"}
==========================================================================
Column {.sidebar data-height=150}
----------------------------------------------------------------------


```{r}
# Crear inputs para selección
selectInput("nivel_felicidad", "Nivel de felicidad", choices = c("TODOS", levels(factor(datos$Nivel_Felicidad, levels = 0:10))), selected = "TODOS")
selectInput("pais", "País", choices = c("TODOS", levels(datos$Pais_Encuestado)), selected = "TODOS")
selectInput("genero", "Género", choices = c("TODOS", "Hombre", "Mujer"), selected = "TODOS")

```


Column {data-width=550}
----------------------------------------------------------------------



```{r}
renderPlot({
  # Filtrar datos según input reactivo
  datos_filtrados <- reactive({
    datos %>%
      filter((input$nivel_felicidad == "TODOS" | Nivel_Felicidad == input$nivel_felicidad),
             (input$pais == "TODOS" | Pais_Encuestado == input$pais),
             (input$genero == "TODOS" | Genero == input$genero))
  })
  
  # Generar gráfico
  ggplot(datos_filtrados(), aes(x = factor(Nivel_Felicidad, levels = 0:10))) +
    geom_bar(fill = "skyblue", color = "black") +
    scale_x_discrete(name = "Nivel de Felicidad", labels = as.character(0:10)) +
    labs(title = "Distribución de la Felicidad", y = "Frecuencia") +
    theme_minimal() +
    theme(text = element_text(size = 12))
})


```



```{r}
renderPlot({
  # Filtrar datos según input reactivo
  datos_filtrados <- reactive({
    datos %>%
      filter((input$nivel_felicidad == "TODOS" | Nivel_Felicidad == input$nivel_felicidad),
             (input$pais == "TODOS" | Pais_Encuestado == input$pais),
             (input$genero == "TODOS" | Genero == input$genero))
  })
  
  # Generar gráfico
  ggplot(datos_filtrados(), aes(x = factor(Salud_Subjetiva, levels = 1:5))) +
    geom_bar(fill = "lightgreen", color = "black") +
    scale_x_discrete(name = "Salud Subjetiva", labels = c("Muy buena", "Buena", "Regular", "Mala", "Muy mala")) +
    labs(title = "Distribución de la Salud Subjetiva", y = "Frecuencia") +
    theme_minimal() +
    theme(text = element_text(size = 12))
})

```



Column {data-width=650}
----------------------------------------------------------------------


```{r}
renderPlot({
  # Filtrar datos según input reactivo
  datos_filtrados <- reactive({
    datos %>%
      filter((input$pais == "TODOS" | Pais_Encuestado == input$pais))
  })
  
  # Obtener datos del mapa
  world <- ne_countries(scale = "medium", returnclass = "sf")
  
  # Calcular media de Satisfacción con la Vida por país
  datos_pais <- datos_filtrados() %>%
    group_by(Pais_Encuestado) %>%
    summarise(Media_Satisfaccion = mean(as.numeric(as.character(Satisfaccion_Vida)), na.rm = TRUE))
  
  # Unir con datos del mapa
  world <- world %>%
    left_join(datos_pais, by = c("name_long" = "Pais_Encuestado"))
  
  # Generar mapa
  ggplot(data = world) +
    geom_sf(aes(fill = Media_Satisfaccion)) +
    scale_fill_viridis_c(option = "plasma", na.value = "lightgrey") +
    labs(title = "Mapa de Satisfacción con la Vida por País", fill = "Media Satisfacción") +
    theme_minimal() +
    theme(text = element_text(size = 12))
})

```


----------------------------------------------------------------------


```{r}
renderPlot({
  # Filtrar datos según input reactivo
  datos_filtrados <- reactive({
    datos %>%
      filter((input$pais == "TODOS" | Pais_Encuestado == input$pais),
             (input$genero == "TODOS" | Genero == input$genero))
  })
  
  # Calcular porcentaje de hombres y mujeres
  datos_genero <- datos_filtrados() %>%
    group_by(Genero) %>%
    summarise(Conteo = n()) %>%
    mutate(Porcentaje = Conteo / sum(Conteo) * 100)
  
  # Generar gráfico de donuts
  ggplot(datos_genero, aes(x = 2, y = Porcentaje, fill = Genero)) +
    geom_bar(stat = "identity", width = 1) +
    coord_polar(theta = "y", start = 0) +
    scale_fill_manual(values = c("Hombre" = "skyblue", "Mujer" = "pink")) +
    xlim(0.5, 2.5) +
    geom_text(aes(label = paste0(round(Porcentaje), "%")), position = position_stack(vjust = 0.5), size = 6) +
    labs(title = "Distribución de Género") +
    theme_void() +
    theme(legend.position = "right", text = element_text(size = 12))
})


```




Tablas {data-icon="fa-table"}
==========================================================================


```{r}
renderDataTable({
  # Filtrar datos según input reactivo
  datos_filtrados <- reactive({
    datos %>%
      filter((input$nivel_felicidad == "TODOS" | Nivel_Felicidad == input$nivel_felicidad),
             (input$pais == "TODOS" | Pais_Encuestado == input$pais),
             (input$genero == "TODOS" | Genero == input$genero))
  })
  
  datatable(datos_filtrados(),
            caption = 'Satisfacción con la Vida por País',
            rownames = FALSE,
            filter = 'top',
            options = list(pageLength = 25))
})




```


Acerca del estudio {data-icon="fa-globe"}
==========================================================================
Column {data-width=100}
----------------------------------------------------------------------

## Acerca del estudio

El propósito de este dashboard es analizar y visualizar la satisfacción con la vida y otros indicadores sociodemográficos en diferentes países europeos, utilizando datos de la Encuesta Social Europea (ESS). Esta herramienta interactiva permite a los usuarios explorar cómo varían estos indicadores entre distintos países y grupos demográficos.

**Uso del Dashboard**

Este dashboard está diseñado para ser una herramienta interactiva que facilita la exploración de los datos de la ESS. Los usuarios pueden aplicar filtros para examinar cómo varían los niveles de felicidad y satisfacción con la vida según diferentes criterios demográficos, y visualizar estas diferencias de manera clara y concisa.




